---
title: "Manual"
author: "Alba Colado Suarez"
date: "1/4/2022"
output: html_document
---

Los metadatos siempre van al principio y se ponen entre guiones "---"

```{r setup, include = FALSE}

knitr::opts_chunk$set(echo = TRUE, eval = TRUE, warning = FALSE, message = FALSE)

```

**echo** = true: dice que enseñe el codigo y tambien el texto - para visualizarlo en el codigo final
En cada chunk puedes especificar concretamente, por ejemplo si no quieres que lo evalue (no lo corre) **eval** = false
**warning** y **message** = false : para que solo te los enseñe en la consola

# Distintos tipos de tipografia

**negrita**
*cursiva*
subíndice~1~
superíndice^2^
Títulos: # primer nivel, ## segundo nivel...
Listas y sublistas (\*, -, +)
<!--# esto es un comentario -->

# Introduccion

```{r Instalar paquetes y librerias}

#install.packages("lattice")
library (lattice)
#demo (lattice)

```

# Programacion basica en R

Con el simbolo *<-* asignamos un objetos
Con la letra *c* concatenamos numeros

```{r Asignar objetos y concatenar}

1+1
a = 1 + 1
a
a <- 1 + 1 
b <- c(1,2) 
sum(a,b)
str(b)
str(a)

```

Con las teclas rapidas *Control+Shift+R* abrimos un nuevo titulo de seccion

# Usando paquetes y librerias

```{r Instalamos el paquete y la libreria}

#install.packages("tidyverse")
library(tidyverse) 

```
 
En R hay que tener en cuenta que cada *observacion* es una **fila** y cada *columna* una **variable**

```{r Ver los nombres de una funcion}

names(iris)
select(iris, Petal.Width)
petal <- select(iris, Petal.Width)
str(petal)

```


```{r Seleccionar todas las variables menos petal width}

names(iris)
#install.packages("raster")
library(raster)
new <- dplyr::select(iris, -Petal.Width)
str(iris) 
dim(new)
dim(iris)

```

Como *Select* esta en los dos paquetes tengo que especificar que lo quiero con tidyverse (la funcion es de ese paquete determinado)
```{r Otra forma de realizarlo}

new <- iris[,-4] 

```

El signo menos con letra no funciona
Es *mas reproducible* poner el **nombre de las variables**

```{r Seleccionar las columnas 1, 2 y 3}

new <- iris[, 1:3]

```

A la *izquierda*de la coma estan las **filas**, a la *derecha* las **columnas**
Uso *Select* para seleccionar columnas
Uso *Filter* para filtrar

```{r Para ver 10 filas y 3 columnas}

col_13 <- iris[1:10, 1:3]

```

```{r Solo un vector}

mean(col_13$Sepal.Length) 
mean(col_13)
names(iris)
col_13_names <- iris[, c("Sepal.Length","Sepal.Width", "Petal.Length")]
str(col_13)
dim(col_13)
dim(col_13_names)
library(tidyverse)
iris %>%
  dplyr::select(
    Species,
    Sepal.Width,
    Petal.Length
  ) %>%
  filter(
  Species == "virginica"
  )
str(iris)

select_fun <- function(df, x){ 
  df[, x]
  }

select_fun(df = iris, x = 1:3)

```

Un dataframe compuesto por distintas variables
No puedo hacer la media de col_13 ya que es todo el dataframe (varios vectores a la vez)

# Pidiendo ayuda y viendo ejemplos

```{r Simbolo de la ?}

?mean

```

```{r Saber que tipo de objeto es}

class(iris)

```

En este caso: seria un dataframe

Con esta funcion puedo ver lo que esta en el paquete base

# Directorio de trabajo

```{r Ver donde esta guardado}

getwd()

```

```{r Cambiar de directorio de trabajo}

#setwd("")

```

Para crear un *nuevo proyecto*: file - new project
Asi Se crea una *nueva carpeta de trabajo*, voy metiendo todo dentro y me salen todos los archivos juntos dentro

```{r Citar}

citation()

```

```{r Las tres propiedades de un vector}

altura <- c(1.65, 1.70, 1.45, 1.56, 1.75)

typeof(altura) 
length(altura) 
attributes(altura)

str(altura) 

```

cuando trabajamos con vectores hay que tener en cuenta la longitud
Podemos ver (respectivamente): el tipo, la longitud y comentar que el atributo es la altura 
La ventaja de emplear *str* es que nos da el **numero y el tamano**

```{r Distribucion normal de media 1.70 y desviacion estandar 0.15}

?dnorm

altm <- rnorm(5, mean = 1.74, sd = 0.15)

altm <- rnorm(5, 1.74, 0.15)

summary(altura)
summary(altm)

```

Calculamos la altura media
A rnorm (una funcion) le introducimos la media y la desviacion
Al introducir datos nuevos, usamos *summary*, proporciona **informacion muy detallada**

```{r Distintos tipos de graficos}


plot(altura) 
boxplot(altura) 
hist(altura) 

```

En el primer caso, tenemos un grafico que simplemente me dice las alturas
El segundo es de cajas y bigotes
El tercero es un histograma

```{r Abrir el grafico en una ventana nueva}

x11()

```

```{r Seleccionar las caracteristicas de los graficos y cerrar}

tiff("Figura_altura-m.tif",
     height = 250, width = 100, units = "mm",
     res = 300) 
par(mfrow = c(3, 2))
plot(altura)
plot(altm)
boxplot(altura)
boxplot(altm)
hist(altura)
hist(altm)
dev.off()

```

Tiff es una extension de archivo (como pdf), figuras tipo pixel

# Vectores de distinto tipo

```{r Ver el tipo de vector que tenemos}

?rep
altura <- c(1.65, 1.70, 1.45, 1.56, 1.75)
genero <- rep(c("mujer", "hombre"), c(3,2))

typeof(genero)
str(genero)
summary(genero)

```

```{r Hacer que sea un factor}

genero <- as.factor(genero)
typeof(genero)
str(genero)
summary(genero)

```

```{r Llamo seqalt a la secuencia de altura y los dibujo}

?seq

seqalt <- seq(from = min(altura), to = max (altura),
    length = 1000)

boxplot(seqalt)

```

```{r Romper seqalt en una matriz de 4 columnas}

seqalt4 <- matrix(data = seqalt, ncol = 4,
       byrow = FALSE)
dim(seqalt4)
View(seqalt4)

```

```{r Romper la matriz en 4 partes iguales}

length(seqalt)/4
str(seqalt4)

```

```{r Hacer que un vector tipo factor se rompa en tres}

quantile(seqalt)
quantile(seqalt, 0.25)
quantile(seqalt, 0.75)

?break
?cut

c(min(seqalt),
  quantile(seqalt, 0.25), quantile(seqalt, 0.75),
  max(seqalt))

c(quantile(seqalt),
  seq(0.1, by = 0.5))

kk <- cut(seqalt, breaks = c(min(seqalt),
                             quantile(seqalt, 0.25), 
                             quantile(seqalt, 0.75),
                             max(seqalt)),
          labels= c("min", "med", "max"))
          
kk
levels(kk)
data <- data.frame(seqalt,
                   kk)

View(data)

boxplot(data$seqalt ~ data$kk) 
summary(data)

```

Eje y ~ Eje x

# Recomendaciones basicas de trabajo

1) Entrar en "global options" y que no tengamos marcado "restaurar Rdata en un espacio de trabajo"

2) Generar un proyecto organizado
- Hacer carpetas para los distintos tipos de archivos
  Ejemplo: "1-datos": con subcarpetas para tipos de datos
    "2-scripts" o "3-output" (o figuras)

- Nombres de los archivos
Tienen que tener un significado sobre el contenido

¿Que nombre es mas correcto para un scripts que me ajusta modelos?
  ajuste-modelos.R o a-mod.R
  Es mas correcto el primero ya que es mas informativo y facil de recordar

- Si tenemos scripts que deben ejecutarse secuencialmente hay que numerarlos
  Ejemplo: 0-descarga.R, 1-exploracion.R, 2-AnalisisDiversidad.R

3) El codigo tenga una buena sintaxis y sea facil de leer

- Comenta el codigo para que alguien mas pueda comprenderlo o incluso uno mismo si transcurre un tiempo

- Usar nombres memorables y correctos para las variables
  Nombres claros, usar siempre minusculas con palabras separadas por guiones bajos (_)
  
¿Cual es correcta?
  mi_vector o MiVector o Vector.1 : mas correcta la primera

¿Para que usar nombre y para cual verbo?
  Nombres para variables y verbos para funciones
  Evitar usar nombres comunes a otras funciones y variables

- Espaciado
Poner espacio despues de la coma

```{r Espacio despues de la coma}

x <- data.frame(var1 = rep(1, times = 100),
                var2 = seq(from = 1, to = 100),
                var3 = rnorm(100, mean = 3, sd = 0.5))

summary(as.factor(x$uso))

x[, 1]

```

```{r Sin espacio antes/despues del parentesis}

mean(x, na.rm = TRUE)

```

Antes y despues del *=* y la flecha de asignacion *<-*  hay que dejar espacio

4) Estructurar el codigo y pensar las secciones que tiene

Llamar a las librerias antes de cargar los datos
Cargar los datos
Analizar los datos
Obtener y guardar resultados

# Instalar varias librerias

```{r Instalar varias librerias}

install.packages(c("dplyr","ggplot2"), dep = T)

```

# Citar

```{r Citar un paquete}

citation("dplyr")

```

Cita: Wickham et al, 2022
Referencia: Wickham et al.. 2021. dplyr:A Grammar of Data Manipulation. R package version 1.0.8

# Importar y salvar datos

```{r Importar y salvar datos}

datos <- data.frame(id = seq(from = 1, to = 100), 
                uso = rep(c("A","B"), times = 50),
                riqueza = rnorm(100, mean = 3, sd = 0.5))

```

Con id senalo el identificador

```{r Guardar un archivo en la carpeta de 1-datos y compruebo que se ha leido correctamente}

#write.csv(x, "1-datos/diversidad_uso.csv") 

#datos <- read.csv("1-datos/diversidad_uso.csv")

#str(datos)
#summary(datos)

```

```{r Quitar la primera columna autonumerica}

kk <- datos[, -1]

```

# Hacer un analisis y guardamos una tabla y una figura

```{r Hacemos la media y la desviacion estandar (sd) de la riqueza pra cada nivel de uso del suelo}

names(datos)

mean(datos$riqueza)

summary(as.factor(datos$uso)) 

maves <- tapply(datos$riqueza, datos$uso, FUN = mean)
sdaves <- tapply(datos$riqueza, datos$uso, FUN = sd)

resumen_aves <- data.frame(maves, sdaves)  

#write.csv(resumen_aves,"3-resultados/resumen_aves.csv")

```

Con *tapply()*: agrupa los datos de un vector de acuerdo a otra variable categorica y una funcion
Si no pongo as.factor solo tengo un caracter
Senalo que datos$uso es un factor y me lo cuenta, a partir de ahi ya puedo hacer la media y la sd
Con data.frame hago una tabla

```{r Hacer un grafico de cajas y bigotes de riqueza en funcion de A y B y guardarlo en la carpeta de resultados}

tiff("3-resultados/riqueza_uso.tif", height = 250, width = 100, units = "mm", res = 300)
boxplot(datos$riqueza ~ datos$uso)
dev.off()

```

# R Markdown

Es un lenguaje de marcado, tiene etiquetas o marcas que contienen informacion adicional sobre la estructura del texto o su presentacion
Es un lenguaje y una herramienta de software el lenguaje en HTML valido
Genera documentos dinamicos
En el boton Knit (compilador) ves como queda en HTML

# Gis

Funcionan por capas 
Las distintas capas no puede mezclarse (poligonales con puntos por ejemplo)
La resolucion raster es el tamano del pixel
Datos vectoriales o raster
Los archivos shape file se componen de cinco archivos (se llaman de la misma forma pero tienen extensiones distintas)
netCDF ocupan muchas capas
Se basan en sistemas de coordenadas

# Graficos

Histograma: eje x y eje y, no permite ver si hay una relacion entre ellas, diagrama de barras, los datos centrales son los que mas se repiten (solo con una variable, y = frecuencia)
Scotterplots: nube de puntos con smooth (linea de tendencia)
Boxplots: grafico de dispersion, permite ver como varian los datos

Paquete tidyverse: los datos se tienen en vertical
Cada columna es una variable y cada fila una observacion

Estructura:

X <- ggplot(object, aes(var_x, var_y))+
  geom_typeofplot(alpha = , 
                  size = ,
                  color = ,
                  fill = )+
  geom_smooth()+
  theme_tipodetema()

```{r Ejemplo de estructura}

#kk <- ggplot(data, aes(var_date, var_number))+
#  geom_point(color = "orangered", size = "5", alpha = 0,5)+
#  theme_classic()


```

*aes* es una forma de decir que acceda al interior de mi base de datos
Luego mencionamos el tipo de grafica que queramos: geom_point/bar/...
alpha es la transferencia, es un valor que oscila entre 0 y 1

# Problema Volcan

```{r Instalo las librerias}

#install.packages("tidyverse")
#install.packages("lubridate")
#install.packages("ggthemes")
#install.packages("wesanderson")
library(tidyverse)
library(lubridate)
library(ggthemes)
library(wesanderson)

```

```{r Cargo los datos}

count_cumbre_vieja <- read.csv("../cumbre_vieja_visualdata-main/count_cumbre_vieja.csv")
data_cumbre_vieja <- read.csv("../cumbre_vieja_visualdata-main/data_cumbre_vieja.csv")
count_cumbre_vieja$date <-  as.Date(count_cumbre_vieja$date)

```

Si no pongo *as.Date*, no me lo reconoce como si fuesen fechas

```{r Hago las graficas}

earthquakes_date <- ggplot(data = count_cumbre_vieja, aes(x = date, y = number))+
  geom_point(color = "orangered", 
             size = 5, 
             alpha = 0.5
             )+
  geom_smooth(color = "coral", 
              fill = "cyan", 
              method = "lm" 
                )+
  labs(x = "fecha", 
       y = "num de terremotos",
       title = "2021")+
  theme_classic()

earthquakes_date

earthquakes_date2 <- earthquakes_date+
  geom_line(linetype = "dashed",
            color = "cyan2")

ggplot(count_cumbre_vieja, aes(x = date, y = number))+
  geom_line(linetype = "dashed")+
  geom_point()

```

Con *lm* señalo que es un modelo lineal
con *labs* cambio los nombres de los ejes de la grafica
Con *geom_line*, **linetype** cambio el tipo de lineas

```{r Para 3 variables}

earthquakes_date <- ggplot(data = count_cumbre_vieja, aes(x = date, y = number))+
  geom_point(aes(color = Region),
             size = 2,
             alpha = 0.5)+
  geom_smooth(aes(color = Region))

earthquakes_date+
  facet_wrap(.~ Region)

```

Con geom_smooth(aes(color = Region)) pongo una linea de tendencia diferente a cada region
Con facet_wrap(.~ Region) divido la grafica en funcion de lo que quiera

```{r Gam: modelo aditivo generalizado}

ggplot(data = count_cumbre_vieja, aes(x = number, y = so2))+
  geom_point(color = "turquoise4")+
  geom_smooth(method = "lm",
              fill = "orange2")+
  theme_solarized()

ggplot(data = data_cumbre_vieja, aes(x = date, y = Magnitude))+
  geom_point(aes(size = Magnitude),
             alpha = 0.25)+
  geom_smooth()

```

Si anado un - antes de la variable me lo hace a la inversa (en vez de a mayor magnitud, a menor)
Si queremos representar una tercera variable que no aparece en la grafica para visualizarlo tiene que ser numerica

```{r Boxplots: 1 sola variable}

ggplot(data = data_cumbre_vieja, aes(x = Region, y = Magnitude))+
  geom_boxplot(aes(fill = Region))+
  theme_gdocs()+theme(legend.position = "none")

```

Pongo fill en lugar de color porque es un area
Con legend.position = "none" quito la leyenda si no da informacion necesaria
Anadir las personalizaciones al final

```{r Barplots}

ggplot(data = count_cumbre_vieja, aes(x = Region, y = number))+
  geom_bar(stat = "identity")

```


# Introduccion a Tidyverse

Con *here()* nos dice la carpeta en la que estamos
Con *read.csv("../01-data/co2.csv")* los ".." nos sirven para leer un archivo que se encuentra en otra carpeta
En cambio, en tidyverse se haria asi: *read_csv(here("01-data", "co2.csv"))*

Para ver las primeras columnas, usamos: *head(co2data)*
La funcion *glimpse()* hace que se vea mas ordenado

Caracteristicas de de "tidy data":
  - Toda columna es una variable
  - Toda fila es una observacion
  - Cada celda es una medida unica
  
Tecla rapida para insertar la pipa *%>%* : CNTRL + SHIFT + M

En el caso de: *temdata %>% select(!ID_coords)* con la **!** filtro todas menos una

```{r Crear una variable nueva}

#temp_sel %>% 
#  mutate(Tmean = (Tmax + Tmin)/2,
#        date = as.Date(date),
#         month = format(date, format = "%m"),
#         year = format(date, format = "%Y")
#         ) 

```

Con *mutate* creo una variable nueva
A veces, con esta funcion, tenemos que indicar el tipo que es:
  - year = *as.numeric*(year)
Ademas con *month* y *year* puedo separar por formato mes/anyo

```{r Agrupar y hacer la media}

#yearly_temp <- temp_mean %>% 
#  group_by(year) %>% 
#  summarise(
#    Tmean.year = mean(Tmean)
#  )

```

Con *group_by()* en el caso indicado, estamos agrupando por anyos
A continuacion con *summarise()* y *mean* hacemos la media de la temperatura en el anyo

```{r Unir}

#full_join(
#  yearly_temp, co2data_l_sp, by = c("year" = "co2_year")
#)

```

con *full_join* estariamos uniendo dos tablas
Otra pisibilidad es hacerlo con *merge()*

# Forcats

*Stringr*: vectores compuestos por caracteres
  - Se filtra y extrae la informacion interesante
*Forcats*: las variables pueden ser numericas y factores
  - Con distintos niveles de tratamiento
  
# Purrr

Para trabajar con funciones
Repetir una tarea muchas veces de forma automatica

# Creacion de graficos

```{r Grafica conjunta}

#grafica_final <- (gg_ye_co_th + gg_ye_co_sec_th) /
#  (gg_ye_temp_th + gg_co_temp_th) +
#  plot_annotation(
#    title = expression(paste("Annual mean temperature and "~CO[2], " emissions relationship over the years in Alcalá de Henares, #Madrid (1950-2020)")),
#    caption = "   Data source:
#    Graphic: Students and teachers of **Ciencia de Datos Práctica: Resolución de Problemas Ambientales Mediante Proyectos #(Universidad de Alcalá)** course",
#    theme = theme(
#      plot.title = element_text(size = 24, face = "bold"),
#      plot.caption = element_text(hjust = 0, size = 14, color = "grey50", margin = margin(t = 25))
#      )
#    )

#ggsave(
#  plot = grafica_final,
#  here("03-figures", "alcala_co2_temp.png"),
#  width = 20, height = 14
#  )

```

Graficas que van en la parte superior / graficas de la parte inferior
Se puede anadir un pie de foto con datos de las referencias, del autor... con *caption*
Con *"~CO[2], "* podemos insertar subindices

Con *ggsave* guardamos la grafica que acabamos de crear

De un script muy largo podemos tener uno mas pequeño con: *source(here("02-functions", "f_read_data.R"))*

# Referencias

Se senalarian asi:

::: {custom-style="align_right"}
Ciencia de Datos Práctica: Resolución de Problemas Ambientales Mediante Proyectos (Universidad de Alcalá)
:::

# Compilar

Se utiliza el botón de "*Knit*" (teclas rapidas: Ctrl + Shift + K)
También se puede hacer mediante código: rmarkdown::render("intro_repro.Rmd", output_dir = "output")

# Eliminar objetos de la memoria

rm(list=ls())

# Asignamos el directorio

setwd()
O con  el atajo: CNTRL + SHIFT + H

# Mapa de los paises

```{r Mapa de Espana recortado}

#install.packages("maptools")
#install.packages("rgdal")
#install.packages("dismo")
#install.packages("spam")
#install.packages("jsonlite")
#install.packages("rgeos")
#install.packages("mapSpain")
#install.packages("ggmap")
#install.packages('maps')
#install.packages('mapdata')
#install.packages("marmap")
#install.packages("mapproj")
#install.packages("sf")

library(raster)
library(maptools)
library(sp)
library(sf)
library(rgdal)
library(dismo)
library(spam)
library(jsonlite)
library(rworldmap)
library(rworldxtra)
library(rgeos)
library(mapSpain)
library(ggmap)
library(ggplot2)
library(maps)
library(mapdata)
library(marmap)
library(mapproj)


mapamundo <- getMap(resolution="high") 
head(mapamundo)
plot(mapamundo)

mapaspain <- mapamundo["Spain",]

mapaitaliafrancia <- mapamundo[c('Italy','France'),]
plot(mapaitaliafrancia)

mapaspain <- crop(mapaspain, extent(-10,5,35,45))

plot(mapaspain, col="lightgrey", border="black")

```

Si pongo "c" antes de los paises puedo anadir mas de uno
Uso **crop** para recortar el mapa con las coordenadas que yo quiera, en este caso para la peninsula y baleares

Si usamos **mapDevice()** podemos ver los mapas en una ventana aparte

```{r Mapa sin fondo}

#map("world", fill=TRUE
#    ,col="grey65"
#    ,boundary=F,interior=F
#    ,ylim=c(-60, 65), mar=c(0,0,0,0)
#    ,projection='albers',par=c(0,0),wrap=T
#    ,resolution=1,border="lightgrey",myborder=0)

```

```{r Mapa con fondo}

map("world", fill=TRUE
    ,col="grey65"
    ,bg="deepskyblue4"
    ,boundary=F,interior=F
    ,ylim=c(30, 65),xlim=c(-5,25), mar=c(0,0,0,0)
    ,projection='albers',par=c(0,0),wrap=T
    ,resolution=0,border="white",myborder=0)

```

```{r Mapa con ggplot}

mapWorld <- borders("world", colour="gray72", fill="gray65",
                    ylim=c(-60,60),xlim=c(-180,180))
mp <- ggplot() +   mapWorld
mp + theme(panel.border = element_blank(),
           panel.grid.major = element_blank(),
           panel.grid.minor = element_blank())

```

```{r Dibujar batimetria}

#BATHYMET<-getNOAA.bathy(lon1=45,lon2=-15,lat1=65,lat2=30, resolution=5)

blues <- c("lightsteelblue4", "lightsteelblue3",
           "lightsteelblue2", "lightsteelblue1")


#plot(BATHYMET, image = TRUE, land = TRUE, lwd = 0.05,lty=0,
#     ylim=c(30,65),xlim=c(-8,35),
#     bpal = list(c(0, max(BATHYMET), "lightsteelblue1"),
#                 c(min(BATHYMET),0,blues)),add=F)


```

```{r Anadir altitud}

mapaspain

#altSpain <- getData('alt', country='ESP', mask=T)


#plot(altSpain)


#alt2 = altSpain
#res(alt2) = 0.02166666

#alt3 <- resample(altSpain,alt2,method='bilinear')
#plot(alt3)


#slope <- terrain(alt3, opt='slope')
#aspect <- terrain(alt3, opt='aspect')
#hill <- hillShade(slope, aspect, 30, 250, normalize=T)
#plot(hill, col=adjustcolor(grey(0:100/100),0.8), legend=FALSE, add=F)

```

```{r Datos del censo}

census <- pobmun19
#census <- mapSpain::pobmun19

codelist <- esp_codelist
#codelist <- mapSpain::esp_codelist
str(codelist)

census <- unique(merge(census, codelist[, c("cpro", "codauto")], all.x = TRUE))

census_ccaa <-
  aggregate(cbind(pob19, men, women) ~ codauto, data = census, sum)

census_ccaa$porc_women <- census_ccaa$women / census_ccaa$pob19
census_ccaa$porc_women_lab <-
  paste0(round(100 * census_ccaa$porc_women, 2), "%")

census_ccaa$porc_men <- census_ccaa$men / census_ccaa$pob19
census_ccaa$porc_men_lab <-
  paste0(round(100 * census_ccaa$porc_men, 2), "%")

census_ccaa


```

Con *aggregate* agregamos los valores por comunidad autonoma
Con **paste0** "%", calculamos los porcentajes

```{r Poner la cajita de Canarias}

Can <- esp_get_can_box()
plot(Can)

```

Para añadir esta nueva "caja" que hemos dibujado al resto del mapa que ya tenemos, en plot tendriamos que escribir: "Can, add = T"

```{r Extraer datos biologicos}

#lynx <- gbif("Lynx", "pardinus")   
#lynx

#pres.lynx <- subset(lynx, select=c("country", "lat", "lon"))
#head(pres.lynx)    

#pres.lynx <- subset(pres.lynx, pres.lynx$lat<90) 

#par(mar=c(0.5,0.5,0.5,0.5))
#newmap <- getMap(resolution = "high")
#plot(newmap, col="lightgrey", border="white", xlim=c(-7,3), ylim=c(34,45))
#points(pres.lynx$lon, pres.lynx$lat,
#       pch=19,cex=1,col=adjustcolor("cyan4",0.15))
#text(0,45,substitute(italic("Lynx pardinus")),cex=2)

```

Hacemos un **subset** y lo convertimos en un data.frame
En el caso de **points**, senalo la *x* a la *izquierda* y la *y* a la *derecha*
  El simbolo $ senala columnas
  

