---
title: "Proyecto Ciencia de Datos 2022-2023"
author: "Daniel Solano"
date: '19/03/2023'
output: html_document
---

# Proyecto Ciencia de Datos 2022-2023: Competencia de roedores por área de distibución en Silwood Park

## Introducción

Un estudio de roedores en el bosque de Silwood Park, en el sur de Inglaterra, recogió datos sobre 3 especies: *Apodemus sylvaticus*, *Apodemus flavicollis* y *Myodes glareolus* (*Clethrionomys glareolus*). Se utilizaron cajas con data.loggers que registraron los datos de los pittag puestos anteriormente en los individuos; el estudio comprende un grid de x dimensiones.

```{r Mapa}
library(ggplot2)
library(ggthemes)

coords.SP <- data.frame(
  lon = -0.641,
  lat = 51.4086
)

ggplot () +
  borders(regions = "UK") +
  geom_point(data = coords.SP, aes(x = lon, y = lat)) +
  coord_fixed(xlim=c(-8,3), ylim=c(50,55), ratio = 1.3) +
  xlab("Longitud")+
  ylab("Latitud")+
  theme_few()
```

### Objetivos

El objetivo de este proyecto es comprobar si existe exclusión entre especies en lo que se refiere a distribución espacial, y si dicha exclusión está presente a lo largo de todo un año. También se comprobará si, independientemente de la especie, hay exclusión espacial en función del sexo.

## Descripción de los datos

### Origen

Los datos fueron proporcionados por Aurelio Malo Valenzuela en representación del Proyecto RodeVol del Imperial College of London.

```{r Origen}
datos1 <- read.csv(file="~/Temporada 2022-2023/Asignaturas/2o cuatrimestre/Ciencia de datos/script/data/dataAurelio.csv",
         sep=";")
```

### Variables seleccionadas

-   Coordenadas espaciales

-   Especie

-   Sexo

-   Tiempo (día, mes y año)

-   Visita

```{r Variables seleccionadas}
datos.clean <- subset(datos1, select=c("x.coord.1m", "y.coord.1m", "Species", "Sex", "day", "month", "year", "visit"))

datos.clean.agg <-
  aggregate(cbind(visit) ~ x.coord.1m +y.coord.1m+Species+Sex+year+month, data = datos.clean, sum)

head(datos.clean.agg)
```

Para obtener las gráficas antes mencionadas, se necesita saber la distribución de cada especie en cada momento:

## Tratamiento de datos

### Paquetes

```{r Paquetes, warning = FALSE, results = 'hide'}
library(tidyverse)
#library(mapview)
library(raster)
#library(maptools)
library(sp)
library(sf)
#library(rgdal)
#library(dismo)
#library(spam)
#library(rworldmap)
#library(rworldxtra)
#library(jsonlite)
#library(rgeos)
#library(mapSpain)
#library(ggmap)
library(ggplot2)
#library(maps)
#library(mapdata)
#library(marmap)
#library(mapproj)
#library(slippymath)
#library(ggspatial)
#library(tidyterra)
library(reshape2)
#library(ggdist)
#library(lubridate)
library(ggthemes)
#library(wesanderson)
#library(easyclimate)
library(gridExtra)
```

### Ejemplo de lo que se quiere obtener

```{r Gráfica solapamiento}

plot(datos1[,"x.coord.1m"],datos1[,"y.coord.1m"])
```

### Configuración del array!

#### Especie y Sexo

```{r subsets 1}

#Creamos un data.frame que comprenda todos los posibles emparejamientos según especie y sexo
subsets = expand.grid(Species1 = c("AS","AF","CG"),
                      Sex1 = c("F", "M"),
                      Species2 = c("AS","AF","CG"),
                      Sex2 = c("F", "M")
)

subsets = subsets[-c(1,8,15,22,29,36),]
subsets$Species1 = as.character(subsets$Species1)
subsets$Species2 = as.character(subsets$Species2)
subsets$Sex1 = as.character(subsets$Sex1)
subsets$Sex2 = as.character(subsets$Sex2)

#Añadimos un índice que represente cada posibilidad en una sola columna
subsets$indice <- apply(subsets, 1, function(x) {
  sort.i <- sort(x)
  paste0(sort.i[1], sort.i[2], sort.i[3], sort.i[4])
})

#Vemos qué emparejamientos se repiten y los eliminamos
indicequitar = which (duplicated(subsets$indice))

subsets = subsets[-indicequitar,]

head(subsets)
```

#### Año y mes

```{r fecha}

#Delimitamos de dónde hasta donde tiene que correr el futuro loop
nyear = 10:13
nmonth = 1:12
nsubs = nrow(subsets)
```

```{r Arrays}

#Establecemos los array donde introduciremos los datos calculados por el loop
tabla.solapamientos = array(NA, dim = c(12,5,4,12))
tabla.especies.area = array(NA, dim = c(12,2,4,12))
```

### Array!

```{r Loop, results = 'hide', warning=FALSE}

#Establecemos el loop

for (i in nyear) {
  
  #Creamos un subset por cada año
  datos.clean.agg.i = subset (datos.clean.agg, year == i)
  year.i = which(nyear==i)
  
  
  for (j in nmonth) {
    
    #Dentro de cada año creamos subsets para cada mes
    datos.clean.agg.i.j = subset(datos.clean.agg.i, month == j)
    
    
    
    if(nrow(datos.clean.agg.i.j)>0){
      for (k in 1:nsubs) {#Comenzamos un loop para calcular cada caso
        
        
        #print(paste(i,j,k))#Para ver cómo se calcula cada caso de uno en uno
        
        #Primero eliminando casos que dan errores
        if(paste(i,j,k) != "11 3 26" & 
           paste(i,j,k) != "11 10 9" & 
           paste(i,j,k) != "11 10 7"){  
          
          
          #Creamos dos subsets, cada uno con uno de los integrantes de cada emparejamiento
          datos.clean.agg.i.j.k.1 = subset(datos.clean.agg.i.j, Species == subsets[k,1] & Sex == subsets[k,2])
          datos.clean.agg.i.j.k.2 = subset(datos.clean.agg.i.j, Species == subsets[k,3] & Sex == subsets[k,4])
          
          #Para confirmar que ambos subsets contienen datos
          if(nrow(datos.clean.agg.i.j.k.1) > 0 & nrow(datos.clean.agg.i.j.k.2) > 0){
            
            #Se le pone un orden a las coordenadas
            datos.clean.agg.i.j.k.1[order(datos.clean.agg.i.j.k.1[,"x.coord.1m"], 
                                          datos.clean.agg.i.j.k.1[,"y.coord.1m"]),]
            
            #Para poder crear un objeto que contenga las coordenadas exteriores de cada integrante del emparejamiento
            rango.k.1.ch <- chull(datos.clean.agg.i.j.k.1[,c("x.coord.1m", "y.coord.1m")])
            rango.k.1.ch <- c(rango.k.1.ch, rango.k.1.ch[1])
            
        
            datos.clean.agg.i.j.k.2[order(datos.clean.agg.i.j.k.2[,"x.coord.1m"],
                                          datos.clean.agg.i.j.k.2[,"y.coord.1m"]),]
            
            rango.k.2.ch <- chull(datos.clean.agg.i.j.k.2[,c("x.coord.1m", "y.coord.1m")])
            rango.k.2.ch <- c(rango.k.1.ch, rango.k.2.ch[1])
            
            #polygon(datos.clean.agg.i.j.k.1[rango.k.1.ch, c("x.coord.1m", "y.coord.1m")])
            #polygon(datos.clean.agg.i.j.k.2[rango.k.2.ch, c("x.coord.1m", "y.coord.1m")])
            
            #Creamos un sf object
            coords.k.1 <- as.data.frame(datos.clean.agg.i.j.k.1[rango.k.1.ch,c("x.coord.1m", "y.coord.1m")])
            coords.k.1 <- subset(coords.k.1,!is.na(x.coord.1m))
            p.k.1 = Polygon(coords.k.1)
            ps.k.1 = Polygons(list(p.k.1),1)
            sps.k.1 = SpatialPolygons(list(ps.k.1))
            convex.k.1 <- st_as_sf(sps.k.1, coords = c("x.coord.1m", "y.coord.1m"), crs = 4326)
            
            coords.k.2 <- as.data.frame(datos.clean.agg.i.j.k.2[rango.k.2.ch,c("x.coord.1m", "y.coord.1m")])
            coords.k.2 <- subset(coords.k.2,!is.na(x.coord.1m))
            p.k.2 = Polygon(coords.k.2)
            ps.k.2 = Polygons(list(p.k.2),1)
            sps.k.2 = SpatialPolygons(list(ps.k.2))
            convex.k.2 <- st_as_sf(sps.k.2, coords = c("x.coord.1m", "y.coord.1m"), crs = 4326)
            
            
            if (st_is_valid(convex.k.1) == FALSE | st_is_valid(convex.k.2) == FALSE) {
              
              #En caso de que el objeto de error, lo volvemos válido
              convex.k.1 = st_make_valid(convex.k.1)
              convex.k.2 = st_make_valid(convex.k.2) 
              
            }
            
            #Creamos un objeto que represente el área de solapamiento entre los dos integrantes del emparejamiento
            k.1k.2_intersect <- st_intersection (convex.k.1, convex.k.2)
            
            #Calculamos el valor de las áreas de cada integrante del emparejamiento
            area.k1 = st_area(convex.k.1)
            area.k2 = st_area(convex.k.2)
            
            #Incorporamos los datos a los array que hemos creado antes
            if (length(k.1k.2_intersect$geometry) == 0) {#En caso de que no haya solapamiento
              
              tabla.solapamientos[j,1,year.i,k] = area.k1.k2 = 0
              tabla.solapamientos[j,2,year.i,k] = area.k1.k2.total = (area.k1 - area.k1.k2) + (area.k1 - area.k1.k2) + area.k1.k2
              tabla.solapamientos[j,3,year.i,k] = prop.solapamiento.k1.k2 = area.k1.k2/area.k1.k2.total*100
              tabla.solapamientos[j,4,year.i,k] = prop.solapamiento.k = area.k1.k2/area.k1*100
              tabla.solapamientos[j,5,year.i,k] = prop.solapamiento.k = area.k1.k2/area.k2*100
              
              tabla.especies.area[j,1,year.i,k] = area.k1
              tabla.especies.area[j,2,year.i,k] = area.k2
              
            } else {#En caso de que sí haya solapamiento
              
              tabla.solapamientos[j,1,year.i,k] = area.k1.k2 = st_area(k.1k.2_intersect)
              tabla.solapamientos[j,2,year.i,k] = area.k1.k2.total = (area.k1 - area.k1.k2) + (area.k1 - area.k1.k2) + area.k1.k2
              tabla.solapamientos[j,3,year.i,k] = prop.solapamiento.k1.k2 = area.k1.k2/area.k1.k2.total*100
              tabla.solapamientos[j,4,year.i,k] = prop.solapamiento.k = area.k1.k2/area.k1*100
              tabla.solapamientos[j,5,year.i,k] = prop.solapamiento.k = area.k1.k2/area.k2*100
              
              tabla.especies.area[j,1,year.i,k] = area.k1
              tabla.especies.area[j,2,year.i,k] = area.k2
            }
            
          }
        }
      }}
  }
}
```

### Reestructuración del array

```{r tabla.solapamientos1}

#Lo convertimos en un data.frame
tabla.solapamientos.final <- melt(tabla.solapamientos)

head(tabla.solapamientos.final)
```

```{r tabla.solapamientos2}

##Limpieza del array 'tabla.solapamientos'

tabla.solapamientos.final = tabla.solapamientos.final[!is.na(tabla.solapamientos.final$value),]#Eliminamos los NA

variables = c("months", "formula", "year", "species.int", "value")#Le damos nombre a las variables
colnames(tabla.solapamientos.final) <- variables #Y se los añadimos al data.frame

#Cambiamos el nombre de los valores en las variables 'formula', 'year' y 'species.int'
tabla.solapamientos.final$formula = ifelse(tabla.solapamientos.final$formula == 1,  "intersect.area",
                                    ifelse(tabla.solapamientos.final$formula == 2,  "total.area",
                                    ifelse(tabla.solapamientos.final$formula == 3,  "%overlap",
                                    ifelse(tabla.solapamientos.final$formula == 4,  "%overlap.esp1",
                                    ifelse(tabla.solapamientos.final$formula == 5,  "%overlap.esp2", NA
                                    )))))

tabla.solapamientos.final$year = ifelse(tabla.solapamientos.final$year == 1,  "10",
                                 ifelse(tabla.solapamientos.final$year == 2,  "11",
                                 ifelse(tabla.solapamientos.final$year == 3,  "12",
                                 ifelse(tabla.solapamientos.final$year == 4,  "13", NA
                                 ))))

tabla.solapamientos.final$species.int = ifelse(tabla.solapamientos.final$species.int == 1,  "AF.AS/F.F",
                                        ifelse(tabla.solapamientos.final$species.int == 2,  "CG.AS/F.F",
                                        ifelse(tabla.solapamientos.final$species.int == 3,  "AS.AS/M.F",
                                        ifelse(tabla.solapamientos.final$species.int == 4,  "AF.AS/M.F",
                                        ifelse(tabla.solapamientos.final$species.int == 5,  "CG.AS/M.F",
                                        ifelse(tabla.solapamientos.final$species.int == 6,  "CG.AF/F.F",
                                        ifelse(tabla.solapamientos.final$species.int == 7,  "AF.AF/M.F",
                                        ifelse(tabla.solapamientos.final$species.int == 8,  "CG.AF/M.F",
                                        ifelse(tabla.solapamientos.final$species.int == 9,  "CG.CG/M.F",
                                        ifelse(tabla.solapamientos.final$species.int == 10, "AF.AS/M.M",
                                        ifelse(tabla.solapamientos.final$species.int == 11, "CG.AS/M.M",
                                        ifelse(tabla.solapamientos.final$species.int == 12, "CG.AF/M.M", NA
                                        ))))))))))))

#Separamos la variable 'species.int' en dos nuevas: 'species' y 'sex'
tabla.solapamientos.final <- tabla.solapamientos.final |> 
  separate(col = species.int, into = c("species", "sex"), sep = "\\/", remove = F)

head(tabla.solapamientos.final)
```

```{r tabla.especies.area}

##Limpieza del array 'tabla.especies.area'

tabla.especies.final <- melt(tabla.especies.area)

tabla.especies.final = tabla.especies.final[!is.na(tabla.especies.final$value),]

colnames(tabla.especies.final) <- variables

tabla.especies.final$formula = ifelse(tabla.especies.final$formula == 1,  "species1.area",
                               ifelse(tabla.especies.final$formula == 2,  "species2.area", NA
                               ))

tabla.especies.final$year = ifelse(tabla.especies.final$year == 1,  "10",
                            ifelse(tabla.especies.final$year == 2,  "11",
                            ifelse(tabla.especies.final$year == 3,  "12",
                            ifelse(tabla.especies.final$year == 4,  "13", NA
                            ))))

tabla.especies.final$species.int = ifelse(tabla.especies.final$species.int == 1,  "AF.AS/F.F",
                                   ifelse(tabla.especies.final$species.int == 2,  "CG.AS/F.F",
                                   ifelse(tabla.especies.final$species.int == 3,  "AS.AS/M.F",
                                   ifelse(tabla.especies.final$species.int == 4,  "AF.AS/M.F",
                                   ifelse(tabla.especies.final$species.int == 5,  "CG.AS/M.F",
                                   ifelse(tabla.especies.final$species.int == 6,  "CG.AF/F.F",
                                   ifelse(tabla.especies.final$species.int == 7,  "AF.AF/M.F",
                                   ifelse(tabla.especies.final$species.int == 8,  "CG.AF/M.F",
                                   ifelse(tabla.especies.final$species.int == 9,  "CG.CG/M.F",
                                   ifelse(tabla.especies.final$species.int == 10, "AF.AS/M.M",
                                   ifelse(tabla.especies.final$species.int == 11, "CG.AS/M.M",
                                   ifelse(tabla.especies.final$species.int == 12, "CG.AF/M.M", NA
                                   ))))))))))))

tabla.especies.final <- tabla.especies.final |> 
  separate(col = species.int, into = c("species", "sex"), sep = "\\/", remove = F)

#Separamos tabla.especies.final en 2 data.frame según el área calculada
tabla.especies1.final <- subset(tabla.especies.final, tabla.especies.final$formula == "species1.area")
tabla.especies2.final <- subset(tabla.especies.final, tabla.especies.final$formula == "species2.area")

#Nos quedamos sólo con la primera de las especies del emparejamiento
tabla.especies1.final <- tabla.especies1.final %>% 
  mutate(species = sub("\\..*", "", species))

#Hacemos lo mismo con la segunda especie
tabla.especies2.final <- tabla.especies2.final %>% 
  mutate(species = sub(".*\\.", "", species))

#Unimos las tablas de nuevo en una
tabla.especies.final <- merge(x = tabla.especies1.final, y = tabla.especies2.final, all = T)

head(tabla.especies.final)
```

## Resultados

### Área total por especie

```{r Plot area especies}
ggplot(data = tabla.especies.final, aes(x = species, y = value)) +
  geom_boxplot(fill = "#00BFC4", color = "#3F3F3F", alpha = 0.8) +
  theme_bw() +
  labs(x = "Especies", y = "Area") +
  theme(
    axis.line = element_line(linewidth = 0.5),
    axis.text.x = element_text(size = 12, color = "#3F3F3F", angle = 45, hjust = 1),
    axis.text.y = element_text(size = 12, color = "#3F3F3F"),
    axis.title = element_text(size = 14, color = "#3F3F3F", face = "bold"),
    panel.grid.major = element_blank(),
    panel.grid.minor = element_blank(),
    panel.border = element_blank(),
    legend.position = "none",
    plot.title = element_text(size = 16, color = "#3F3F3F", face = "bold"),
    plot.subtitle = element_text(size = 14, color = "#3F3F3F")
  ) +
  ggtitle("Área de distribución por especie")
```

### Porcentaje de solapamiento entre especies a lo largo del tiempo

```{r Subset per.overlap}

per.overlap <- subset(tabla.solapamientos.final, tabla.solapamientos.final$formula == "%overlap")

per.overlap.AS <- subset(per.overlap, species %in% c("AS.AS", "AF.AS", "CG.AS"))
per.overlap.AS.agg <- per.overlap.AS %>%
  group_by(months, species) %>%
  summarize(mean_value = mean(value), .groups = "keep")


per.overlap.AF <- subset(per.overlap, species %in% c("AF.AF", "AF.AS", "CG.AF"))
per.overlap.AF.agg <- per.overlap.AF %>%
  group_by(months, species) %>%
  summarize(mean_value = mean(value), .groups = "keep")


per.overlap.CG <- subset(per.overlap, species %in% c("CG.CG", "CG.AF", "CG.AS"))
per.overlap.CG.agg <- per.overlap.CG %>%
  group_by(months, species) %>%
  summarize(mean_value = mean(value), .groups = "keep")
```

```{r Grafica per.overlap}

color_palette <- c("#E69F00", "#56B4E9", "#009E73", "#F0E442", "#0072B2", "#D55E00")
names(color_palette) <- c("AS.AS", "AF.AS", "CG.AS", "AF.AF", "CG.AF", "CG.CG")

colores_species_line_AS <- ggplot(data = per.overlap.AS.agg, aes(x = months, y = mean_value, color = species))+
  geom_point(aes(), size = 4, alpha = 0.35)+
  geom_line(linewidth = 1.5)+
  scale_x_continuous(breaks = c(1:12), labels = c(1:12))+
  ylab("Area")+
  ylim(0, 60)+
  scale_color_manual(values = color_palette, name = "A. silvaticus")+
  theme_few()

colores_species_line_AF <- ggplot(data = per.overlap.AF.agg, aes(x = months, y = mean_value, color = species))+
  geom_point(aes(), size = 4, alpha = 0.35)+
  geom_line(linewidth = 1.5)+
  scale_x_continuous(breaks = c(1:12), labels = c(1:12))+
  ylab("Area")+
  ylim(0, 60)+
  scale_color_manual(values = color_palette, name = "A. flavicolis")+
  theme_few()

colores_species_line_CG <- ggplot(data = per.overlap.CG.agg, aes(x = months, y = mean_value, color = species))+
  geom_point(aes(), size = 4, alpha = 0.35)+
  geom_line(linewidth = 1.5)+
  scale_x_continuous(breaks = c(1:12), labels = c(1:12))+
  ylab("Area")+
  ylim(0, 60)+
  scale_color_manual(values = color_palette, name = "C. glareolus")+
  theme_few()
```

```{r colores_species_line_AS}

colores_species_line_AS
```

```{r colores_species_line_AF}

colores_species_line_AF
```

```{r colores_species_line_CG}

colores_species_line_CG
```

```{r Grid}
grid.arrange(colores_species_line_AS, colores_species_line_AF, colores_species_line_CG, nrow = 3)
```

### Diferencias en porcentaje de solapamiento según sexo

```{r Grafica sexo}
per.overlap.sex <- subset(per.overlap, year %in% c("10", "11", "12"))

my_palette <- c("#EDB98A", "#CBB5C5", "#A1D5D5")

ggplot(data = per.overlap.sex, aes(x = sex, y = value, fill = sex)) +
  geom_boxplot(alpha = 0.8, outlier.shape = NA) +
  facet_grid(~ year, scales = "free_x", space = "free_x") +
  scale_fill_manual(values = my_palette) +
  theme_bw() +
  theme(panel.grid = element_blank(),
        panel.border = element_blank(),
        axis.line = element_line(colour = "black"),
        legend.title = element_blank(),
        legend.position = "bottom",
        legend.box = "horizontal",
        legend.direction = "horizontal") +
  xlab("") +
  ylab("Value") +
  labs(title = "Porcentaje de solapamiento por sexos")
```

## Discusión
